---
title: "1_eda"
output: 
  html_document: 
    fig_caption: true
editor_options: 
  chunk_output_type: inline
---

```{r}
# Import Libraries
library(readxl)
library(haven)
library(dplyr)
library(moments)
```

```{r}
# Read Data
fitness_app_data <- read_excel("~/Desktop/my_project/fitness_app_data_project/data/fitness_app_data_processed.xlsx")
View(fitness_app_data)
```

```{r}
str(fitness_app_data)
```

```{r}
# Detect Missing Values
colSums(is.na(fitness_app_data))
```

```{r}
table(fitness_app_data$activity_type)
```

Yapılan herbir aktivitenin dengeli olarak dağıldığı sonucuna varılabilir.

```{r}
table(fitness_app_data$intensity)
```

```{r}
table(fitness_app_data$gender)
```

```{r}
table(fitness_app_data$health_condition)
```

```{r}
table(fitness_app_data$smoking_status)
```

Kategorik verilerin dağılımlarının oldukça çeşitli olduğunu söyleyebiliriz.

# Uç (Aykırı) Değer Kontrolü

## Boxplots (Kutu Grafikleri)

```{r}
boxplot(fitness_app_data$age)
title("age boxplot")
```

```{r}
boxplot(fitness_app_data$duration_minutes)
title("duration_minutes boxplot")
```

```{r}
boxplot(fitness_app_data$calories_burned)
title("calories_burned boxplot")
```

```{r}
boxplot(fitness_app_data$avg_heart_rate)
title("avg_heart_rate boxplot")
```

```{r}
boxplot(fitness_app_data$hours_sleep)
title("hours_sleep boxplot")
```

```{r}
boxplot(fitness_app_data$daily_steps)
title("daily_steps boxplot")
```

```{r}
boxplot(fitness_app_data$hydration_level)
title("hydration_level boxplot")
```

```{r}
boxplot(fitness_app_data$stress_level)
title("stress_level boxplot")
```

```{r}
boxplot(fitness_app_data$bmi)
title("bmi boxplot")
```

```{r}
boxplot(fitness_app_data$resting_heart_rate)
title("resting_heart_rate boxplot")
```

```{r}
boxplot(fitness_app_data$blood_pressure_systolic)
title("blood_pressure_systolic boxplot")
```

```{r}
boxplot(fitness_app_data$blood_pressure_diastolic)
title("blood_pressure_diastolic boxplot")
```

```{r}
boxplot(fitness_app_data$fitness_level)
title("fitness_level boxplot")
```

Boxplotlar incelendiğinde (blood_pressure_diastolic, blood_pressure_systolic, resting_heart_rate, daily_steps, hours_sleep, avg_heart_rate ve calories_burned) değişkenlerinde uç değerlerin olduğu söylenebilir.

## Genel Özet İstatistikleri (Data Summary)

```{r}
summary(fitness_app_data)
```

Yapılan fiziksel aktivitelerde minimum sürenin 20 dakika, maksimum ise 120 dakika olduğu, yakılan kalorinin minimum 1.10, maksimum 66.80 olduğu gibi çıkarımlarda bulunulabilir.

## **Çarpıklık & Basıklık Katsayıları (Skewness & Curtosis Analysis)**

```{r}
skewness(fitness_app_data$duration_minutes)
```

```{r}
kurtosis(fitness_app_data$duration_minutes)
```

```{r}
hist(fitness_app_data$duration_minutes)
```

Egzersiz süreleri incelendiğinde;

-   Çarpıklık (skewness) değeri 0.038 olduğundan, dağılım neredeyse simetriktir.

-   0'a çok yakın bir çarpıklık değeri, dağılımın sola veya sağa belirgin bir kayması olmadığını gösterir.

-   Kurtosis değeri 1.76 olup, normal dağılımın kurtosis değeri olan 3'ten düşüktür.

-   Bu, dağılımın normal dağılıma göre daha basık (platykurtic) olduğunu gösterir.

-   Uç değerlerin normal dağılıma göre daha az olduğunu işaret eder.

-   Kullanıcıların egzersiz sürelerinin oldukça dengeli bir dağılım gösterdiği söylenebilir.

```{r}
skewness(fitness_app_data$calories_burned)
```

```{r}
kurtosis(fitness_app_data$calories_burned)
```

```{r}
hist(fitness_app_data$calories_burned)
```

Yakılan kalori miktarı incelendiğinde;

-   Sağa çarpık (pozitif çarpık) bir dağılım görülmektedir.

-   Çarpıklık değeri 1.27 olup, belirgin bir sağa çarpıklık olduğunu doğrulamaktadır.

-   Kurtosis değeri 4.93 olup, normal dağılımın kurtosis değeri olan 3'ten yüksektir.

-   Bu, dağılımın sivri (leptokurtic) olduğunu gösterir.

-   Fitness uygulaması kullanıcılarının çoğunluğu düşük-orta seviye kalori yakımı gerçekleştirmektedir.

-   Az sayıda kullanıcı yüksek kalori yakımı (40+ kalori) olan aktiviteler yapmaktadır.

-   Bu dağılım, kullanıcıların çoğunlukla hafif ile orta şiddetli egzersizleri tercih ettiğini göstermektedir.

```{r}
skewness(fitness_app_data$avg_heart_rate)
```

```{r}
kurtosis(fitness_app_data$avg_heart_rate)
```

```{r}
hist(fitness_app_data$avg_heart_rate)
```

Ortalama kalp atış hızı değerleri incelendiğinde;

-   Histogram yaklaşık olarak çan eğrisi (normal dağılım) şeklindedir.

-   Hafif sağa çarpık bir dağılım görülmektedir (skewness: 0.35).

-   Kurtosis değeri 2.67 olup, normal dağılımın kurtosis değeri olan 3'e yakındır.

-   Bu değer, dağılımın normal dağılıma oldukça benzediğini gösterir.

-   Hafif basık (platykurtic) bir yapı göstermektedir.

```{r}
skewness(fitness_app_data$daily_steps)
```

```{r}
kurtosis(fitness_app_data$daily_steps)
```

```{r}
hist(fitness_app_data$daily_steps)
```

Günlük adım sayısı değerlerine bakarak;

-   Neredeyse mükemmel bir normal dağılım (çan eğrisi) görünümüne sahiptir.

-   Çarpıklık (skewness) değeri 0.084 olup, neredeyse tamamen simetriktir.

-   Kurtosis değeri 2.86 olup, normal dağılımın değeri olan 3'e çok yakındır

-   Bu, dağılımın normal dağılıma çok benzediğini gösterir.

-   Uç değerlerin dağılımı normal dağılıma oldukça yakındır.

-   Kullanıcıların çoğu günde 7000-9000 adım arasında yürümektedir.
